臺灣屏東地方法院刑事判決　　　　　　　 95年度易字第594號
公　訴　人　臺灣屏東地方法院檢察署檢察官
被　　　告　戊○○
選任辯護人　陳清朗律師
被　　　告　乙○○
　　　　　　　　　　　號
被　　　告　己○○
　　　　　　　　　　　號
上二人共同
選任辯護人　吳澄潔律師
被　　　告　庚○○
上列被告因竊盜案件，經檢察官提起公訴（94年度偵字第5543號）
本院判決如下：
    主  文
戊○○、乙○○、己○○、庚○○，均無罪。
    理  由
一、公訴意旨略以：被告戊○○、乙○○係丁○○之債權人，因
    丁○○積欠債務拒不返還且避不見面，於民國94年6 月11日
    16時許，戊○○邀約乙○○前往屏東縣屏東市公館里186 號
    由甲○○、辛○○所共同經營之勁順資源回收場（前由丁○○與甲○○、辛○○合夥經營，惟丁○○於94年6 月5 日已
    將其所持有股權讓渡予甲○○）討債，乙○○隨即與其夫己○○各駕駛車牌號碼為YU-6442 號自用小貨車及852-QL號自
    用大貨車至勁順資源回收場與戊○○會合，戊○○、乙○○
    、己○○見該回收場倉庫大門深鎖，竟共同意圖為自己不法
    之所有，由乙○○委請其所經營勇順企業有限公司（資源回
    收場）不知情員工以客觀上足供兇器使用之乙炔，破壞倉庫
    鐵門後入內搜刮，己○○則以吊車搬運財物，適丁○○另一
    債權人庚○○經過該處，亦表明欲共同瓜分竊得之物以供償
    債，亦加入行竊行為。4 人竊得大型落地磅秤1 座、電視機
    1 台、冰箱1 台、洗衣機1 台、冷氣3 台、攝影機1 台、沙
    發1 組、茶桌1 只及回收之銅、鐵、白鐵、鋁、青銅、塑膠
    等物後，即協議將竊得物品運回至屏東縣屏東市○○○路○
    段331 巷21之2 號乙○○所經營之勇順企業有限公司負責回
    收變賣，乙○○於估價後以新臺幣（下同）24,893元收購後
    ，並將款項分配由乙○○、己○○獲得7,000 元，交予戊○○10,893元（即24,893-7,000-7,000=10,893 ，起訴書誤載
    為10,930元）、庚○○獲得7,000 元，因認被告戊○○、乙○○、己○○所為，係犯刑法第321 條第1 項第3 款之攜帶
    兇器竊盜罪；被告庚○○所為，係犯刑法第320 條第1 項之
    竊盜罪。
二、按犯罪事實應依證據認定之，無證據不得認定犯罪事實；又
    不能證明被告犯罪或其行為不罰者，應諭知無罪之判決，刑
    事訴訟法第154 條第2 項第301 條第1 項分別定有明文。
    次按犯罪事實應依證據認定之，所謂證據，須適於為被告犯
    罪事實之證明者，始得採為斷罪資料。」、「認定犯罪事實
    所憑之證據，雖不以直接證據為限，間接證據亦包括在內；
    然而無論直接或間接證據，其為訴訟上之證明，須於通常一
    般之人均不致有所懷疑，而得確信其為真實之程度者，始得
    據為有罪之認定；又認定不利於被告之事實，須依積極證據
    ，苟積極證據不足為不利於被告事實之認定時，即應為有利
    於被告之認定，更不必有何有利之證據。況刑事訴訟法第16
    1 條已於91年2 月8 日修正公布，其第1 項規定：檢察官就
    被告犯罪事實，應負舉證責任，並指出證明之方法。因此，
    檢察官對於起訴之犯罪事實，應負提出證據及說服之實質舉
    證責任。倘其所提出之證據，不足為被告有罪之積極證明，
    或其指出證明之方法，無從說服法院以形成被告有罪之心證
    ，基於無罪推定之原則，自應為被告無罪判決之諭知，最高
    法院92年台上字第128 號判例亦明揭此旨。準此，刑事訴訟
    制度受「倘有懷疑，則從被告之利益為解釋」、「被告應被
    推定為無罪」原則所支配，故得為訴訟上證明者，無論為直
    接或間接證據，須客觀上於吾人一般社會生活經驗均不致有
    所懷疑，而達於確信之程度者，且除認定被告犯罪之外，無
    從本於同一事證為其他有利於被告之合理推斷，始可以之為
    不利之認定，倘其證明尚未達於確信之程度，而有合理可疑
    存在時，即難據為被告有罪之認定。
三、公訴人認被告等有上開犯行，無非係以(一)證人甲○○、被害
    人辛○○警、偵指訴；(二)贓物認領保管單乙紙及變賣勁順資
    源回收場物品估價單2 紙為主要依據。本院訊據被告戊○○
    、乙○○、己○○、庚○○固不否認有搬運勁順資源回收場
    之物品變賣朋分之事實，惟均堅決否認有何竊盜之犯行，被
    告戊○○辯稱：勁順資源回收場負責人丁○○欠我債務，於
    94年4 、5 月時，曾同意我去勁順資源回收場搬貨抵債等語
    ；被告乙○○、己○○辯稱：本件原係戊○○找丙○○去載
    ，但丙○○沒有大型車，才轉介我們去，而戊○○說他事先
    已得丁○○之同意搬貨抵債，所以才會去搬的，且丁○○也
    有欠我們錢，所以才會分得7,000 元等語；被告庚○○辯稱
    ：是戊○○說他事先已得丁○○之同意搬貨抵債，而且丁○○也有欠我錢，所以我才會分得7,000 元等語。
四、經查：
  (一)按刑法上關於財產上犯罪，所定意圖為自己或第三人不法之
    所有之意思條件，即所稱之「不法所有之意圖」，固指欠缺
    適法權源，仍圖將財物移入自己實力支配管領下，得為使用
    、收益或處分之情形而言。是在竊盜罪，如行為人係基於清
    償債務之目的，因為行為人並非無適法之權源（即行為人對
    債務人有債權存在），故非基於不法意圖，縱其行為違法，
    亦不成立竊盜罪（參酌最高法院92年度台上字第3553號判決
    、94年度台非字第205 號判決及黃榮堅著「財產犯罪與不法
    所有意圖」刊於本土法學雜誌2001年8 月第25期112 頁以下
    ）。
  (二)本件證人甲○○、辛○○於本院中證述勁順資源回收場係伊
    二人與丁○○3 人合夥，並於94年6 月5 日以500,000 元讓
    渡伊二人云云，然就合夥之出資，證人甲○○證述「是我跟
    辛○○、丁○○我們3 個人一起出資一起經營的，差不多在
    93年間我們一起經營，我出資70萬，丁○○經營，辛○○、
    丁○○的股份我不知道」等語（見本院95年12月6 日宣判筆
    錄）；而證人辛○○則證述：「我跟甲○○一起出70萬元，
    我跟甲○○各35萬，丁○○出資50萬元」等語（見同日筆錄
    ），二人就出資額，即有明顯之不同。再就事後轉讓股份時
    之出資，證人甲○○先於警詢於員警問有關付款情形時證述
    ：「我是分4 次付款，第1 次70萬元、第2 次是10萬元、第
    3 次是20萬元、第4 次是20萬元，共計120 萬元整，至於上
    述支付時間我忘記了，而120 萬元均現金支付，由我將現金
    交給辛○○再轉交丁○○」等語（見偵卷第21頁），然於本
    院審理時則改稱：「他告訴我說叫我拿錢出來，要盤給我，
    後來我拿50萬元，他有寫讓渡書給我，我之前有出資70萬元
    ，後來50萬元是我自己拿出來的，辛○○沒有出錢」、「我
    叫辛○○拿給他的，是拿現金，是在勁順資源回收場給的，
    交錢的時候，丁○○也在勁順，50萬元是我跟我父親借的」
    等語（見本院同日筆錄），二者之差異甚大；而證人辛○○
    於本院審理時則證述：「丁○○有欠人家債務，所以以50萬
    元轉讓給我們，我叫丁○○將他的部分讓渡甲○○，我當證
    人。我跟甲○○一起分，一人25萬，因為丁○○二個月沒分
    紅給我們，欠30幾萬，．．因為扣掉二個月紅利10幾萬元，
    我自己拿10幾萬元，甲○○也拿10幾萬」等語（見本院同日
    筆錄），可知證人2 人就事後轉讓之出資額，亦有明顯之出
    入，依社會上一般之通念，自己投資事業，豈有不知自己出
    資額之理，是證人甲○○、辛○○證述勁順資源回收場係伊
    二人與丁○○3 人合夥，並於94年6 月5 日以500,000 元讓
    渡伊二人云云，顯屬無稽，勁順資源回收場經營權應認仍係
    丁○○所有。
  (三)又丁○○積欠勇順企業有限公司（即乙○○、己○○所屬公
    司）20,000元，及另積欠被告戊○○、庚○○各120,000 元
    等情，有偵查卷存支出證明單1 紙、本票6 紙（均為影本，
    見偵卷第19、24、30、31頁）可證；再被告戊○○原先是找
    證人丙○○前往勁順資源回收場載運貨物等，因丙○○沒有
    大型車，再由證人丙○○轉介被告乙○○、己○○前往搬運
    且被告戊○○曾說已得丁○○之同意搬貨抵債乙節，亦據證
    人即共同被告戊○○及證人丙○○於本院審理時證述明確（
    見上開本院同日筆錄），是被告戊○○、乙○○、己○○、
    庚○○上開辯解尚非虛偽。準此，被告戊○○既係基於搬貨
    抵債之目的，而被告乙○○、己○○、庚○○信任被告戊○○已得丁○○之同意及基於搬貨抵償債務之目的，縱有載運
    起訴書所載勁順資源回收場上開物品變賣、朋分，然依上開
    說明，尚難認被告戊○○、乙○○、己○○、庚○○主觀上
    有不法之意圖，而與犯刑法第321 條第1 項第3 款之攜帶兇
    器竊盜罪及第320 條第1 項之竊盜罪等構成要件有間，不能
    依上開罪責相繩。
  (四)綜上所述，本件依檢察官所指之證據，尚無法排除合理之懷
    疑，即使人產生確信之程度，此外，復查無其他積極證據足
    認被告有何公訴人所指之犯行，既不能證明被告4 人犯罪，
    揆諸首揭法律條文及判例說明，自應諭知被告4 人無罪之判
    決，以免冤抑。
五、據上論斷，應依刑事訴訟法第301 條第1 項，判決如主文。
中　　華　　民　　國　　96　　年　　1 　　月　　17　　日
                  刑事第一庭  審判長法  官  潘正屏
                                    法  官  羅培毓
                                    法  官  曾吉雄
以上正本證明與原本無異。
如不服本判決應於收受本判決送達後十日內向本院提出上訴書狀，
其未敘述上訴理由者，並得於提起上訴後十日內向本院補提理由
書狀（均須按他造當事人之人數附繕本）「切勿逕送上級法院」
                                    書記官  潘美碧
中　　華　　民　　國　　96　　年　　1 　　月　　17　　日
